【裁判字號】    89,抗,472
【裁判日期】    890704
【裁判案由】    搶奪等
【裁判全文】
臺灣高等法院臺中分院刑事裁定              民國八十九年度抗字第四七二號
    抗  告  人
    即 自訴 人  乙○○
    被      告  甲○○
右抗告人因被告搶奪等案件，不服臺灣臺中地方法院中華民國八十九年五月十八日第
一審裁定（民國八十八年度自字第一一九三號），提起抗告，本院裁定如左：
    主      文
原裁定撤銷，發回臺灣臺中地方法院。
    理      由
一、抗告人即自訴人於原審法院自訴意旨略以：被告甲○○身為臺灣高等法院臺中分
    院法警長，當知解送人犯應需遵守法律規定，竟於民國（下同）八十八年七月二
    十六日、同年月二十八日上午教唆法警四人至臺中監獄提訊自訴人出庭時，明知
    輕犯不需加腳鐐（只需串連手扣為已足），自訴人不從，待自訴人被提訊至法院
    地下室候審室內，竟加派十幾位法警強扣腳鐐，並於上樓開庭時，用力拉扯手扣
    ，致自訴人左手手扣處，遭手扣鈍器割傷，流血不止，此有自訴人返監時，經管
    理員驗明流血中之傷勢，帶往醫務室擦藥，並製作傷害筆錄可證；而解送受刑人
    應注意其身體及名譽，加腳鐐易遭誤為重刑犯，詎自訴人於同年月二十八日再開
    庭時，仍被加扣腳鐐，被告顯有惡意眨損自訴人人格及信譽。又同年八月二日提
    訊時，被告雖未再對自訴人加腳鐐，但卻教唆五名法警於該日早上九時，搶奪自
    訴人手中欲寫狀紙之黑筆一支，致妨害自訴人寫書狀權利；另於早上訊畢後，拒
    與地院、地檢相同之規定，即速解送自訴人返監，而延至下午五時始送還監，剝
    奪自訴人下午律師面見、會客、寫狀權利，且未提供飯食，此係凌虐人犯，被告
    所為，顯係犯教唆法警傷害、妨害名譽、搶奪罪、妨害人行使權利及凌虐人犯等
    罪嫌云云。
二、原審以按法院或受命法官，得於第一次審判期日前，訊問自訴人、被告及蒐集或
    調查證據，於發現案係民事或利用自訴程序恫嚇被告者，得曉諭自訴人撤回自訴
    ；第一項訊問及調查結果，如認為案件有第二百五十二條至第二百五十四條之情
    形者，得以裁定駁回自訴，並準用第二百五十三條第二項、第三項之規定，刑事
    訴訟法第三百二十六條第一項、第三項定有明文。原審法院訊之被告甲○○堅決
    否認有何自訴人所指犯行，辯稱：伊於八十八年七月二十六日出公差至新竹監獄
    借提及解還受刑人，並不知自訴人所指於該日被提審發生之事，而本院為防止人
    犯脫逃或戒護安全起見，對於提解人犯時所施用之戒具，除手銬必用外，亦規劃
    施用腳鐐、腳銬等其他戒具，其中如所犯法定刑在有期徒刑十年以下，提票上載
    明案由為脫逃、偽造有價證券、偽造文書、誣告、恐嚇、搶奪、竊佔、常業重利
    、妨害家庭、偽造貨幣、妨害風化、貪污治罪條例、檢肅流氓條例等罪，得使用
    腳銬，因自訴人於同院有偽造文書、誣告等案之訴訟，故伊於八十八年七月二十
    八日提解自訴人出庭時，有對其施加腳鐐，並無不合，至於自訴人所指因被施以
    手銬，且被值勤法警拉扯，致其受傷部分，應係其自行掙脫、磨擦所致，本院法
    警當無傷害之故意；又自訴人於八十八年八月二日被提審時，有攜帶筆一枝出庭
    ，本院法警同仁向伊報告，伊為安全起見，乃先暫予保管，事後再交還自訴人，
    並無搶奪之故意，而本院自七十五年起提解人犯或受刑人，通常僅每日一次，即
    早上提交，下午再解還，臺灣臺中看守所會準備便當交羈押被告攜帶，臺灣臺中
    監獄則會準備牛奶、麵包交受刑人攜帶，除非有病患或他機關下午要提審情形等
    特殊情形，否則本院中午不會將羈押被告或受刑人解還看守所或監獄，當無自訴
    人所指有剝奪其行使權利或凌虐人犯之情各等語。
三、經查：（一）被告辯稱於八十八年七月二十六日因公前往臺灣新竹監獄借提及解
    還他受刑人，業據被告於原審法院八十八年十一月二十三日訊問時提出本院司法
    警察公差登記簿附卷可稽，而臺灣新竹監獄亦於八十九年五月十五日以竹監憲總
    字第一０七五號函覆原審法院：臺灣高等法院臺中分院確曾於八十八年七月二十
    六日派法警解還受刑人前來等情，自訴人復未提出證據證明被告有親自參與該日
    提解其至本院出庭事宜，則自訴人所指於該日被提解時，因被施以腳鐐或被拉扯
    手銬致成傷等情，核與被告無涉。（二）又依臺灣高等法院暨所屬各級法院法警
    執行職務應行注意事項第二十三則第六款規定：「在押被告或收容少年尚未應訊
    時，為策戒護之安全，應加具戒具，．．．應訊完畢，於人犯或少年在筆錄上簽
    名後，即再加戒具，解送候審室，．．．」，查自訴人於八十八年七月十五日入
    臺灣臺中監獄服刑，時屬受刑人，其於八十八年七月二十六日、同年月二十八日
    分別因自訴黃政淮違反著作權法案件（即八十六年度上訴字第一九九一號）及自
    訴許革非偽造文書案件（即八十七年度上訴字第二三七一號），為本院自臺灣臺
    中監獄提審出庭，此有自訴人提出上開刑事傳票附卷可憑，而自訴人於上開二期
    日被提解出庭所附加之戒具係腳銬，並非自訴人所指如對重刑犯所附加之腳鐐，
    業據被告於原審法院八十九年一月六日訊問時提出腳鐐、腳銬各一副供自訴人指
    認無誤，按被告為本院負責辦理該院警衛、解送、值庭等事項之法警長，渠於辦
    理本院提解人犯出庭時，除施以手銬之戒具外，復以提票上所載案由之罪名等事
    由，另規劃施以腳鐐或腳銬等戒具，顯係為防止人犯脫逃或策戒護之安全而為，
    則被告對時屬受刑人之自訴人施以腳銬之戒具，應無何惡意眨損自訴人人格及信
    譽之犯意。（三）另自訴人於八十八年八月二日為本院提審時，有隨身攜帶黑筆
    一枝，嗣經被告指揮法警將該筆取走，迨於同日將自訴人解還臺灣臺中監獄時，
    即將該筆交由該監獄管理員轉交自訴人收執等情，業經自訴人及被告陳明在卷，
    按臺灣高等法院暨所屬各級法院法警執行職務應行注意事項第二十一則第二款規
    定：「羈押被告候審室之內外，嚴禁存置竹、木、鐵絲、布條或繩索等物，以免
    人犯或少年取用作為暴行或自殺之用，輪值法警應隨時注意檢查」、同則四款規
    定：「人犯或少年送入羈押候審室前，應先檢查其身體有無攜帶違禁品或藥物等
    ，．．．。所帶之食物或生活起居用具，應予留置保管，不得帶入羈押候審室，
    ．．．」，是被告以其係為戒護之安全起見，乃將自訴人隨時攜帶之黑筆一枝暫
    行保管，尚堪採信，參以被告於解還自訴人至臺灣臺中監獄時，即將該筆囑由該
    監獄管理員轉交自訴人收受，顯見被告並無將該筆據為己有之意，當無自訴人所
    指搶奪該筆之犯意，則自訴人具狀聲請傳訊同日被提解之他受刑人以證明被告有
    搶奪其筆之犯行，核無必要；又被告辯以其奉命自臺灣臺中監獄提解受刑人，通
    常係早上提審，下午始解還，午餐則由臺灣臺中監獄準備牛奶、麵包供受刑人攜
    帶出庭等情，業據證人即自訴人所舉證人即臺灣臺中監獄受刑人黃國泰及該監戒
    護科科長詹益鵬於原審法院訊問時分別證稱屬實（見原審法院八十八年十一月二
    十三日、八十九年二月二十五日訊問筆錄），則被告於右揭時間提交解還自訴人
    ，並無何異樣，應無剝奪自訴人寫狀、接見等權利之犯意，更無自訴人所指未提
    供午餐而有凌虐人犯情事。綜此，被告上開所辯，洵堪採信，此外，復查無其他
    積極證據足認被告確有自訴人所指之犯行，本件被告犯罪嫌疑不足，爰依前揭規
    定，逕以裁定駁回之。原審法院以裁定駁回之處理，固非無見，抗告意旨以有法
    警曹枝坪可證明其向伊稱奉被告之命為上述伊所控訴之犯行云云，究竟實情如何
    ；仍有查明期臻翔實之必要，本院為維護審級之利益，認抗告為有理由，應將原
    裁定撤銷，發回臺灣臺中地方法院更為審理。
四、據上論斷，應依刑事訴訟法第四百十三條前段，裁定如主文。
中      華      民      國     八十九     年      七      月     四     日
                                   臺灣高等法院臺中分院刑事第六庭
                                         審判長法  官  李  文  雄
                                               法  官  龔  永  昆
                                               法  官  陳  嘉  雄
右正本證明與原本無異。
不得再抗告。
                                               書記官  王  麗  英
中      華      民      國     八十九     年      七      月    五      日
                                                                        Ｉ


司法院資訊處製作；財團法人民間司法改革基金會備份。
